臺灣高等法院高雄分院刑事判決　　 94年度重上更(五)字第3號
上　訴　人
即　被　告　　甲○○
選任辯護人　　周金城　　律師
上列上訴人因違反著作權法等案件，不服臺灣高雄地方法院87年
度訴字第2746號中華民國88年2 月11日第一審判決（起訴案號：
臺灣高雄地方法院檢察署87年度偵字第16478 號），提起上訴，
判決後經最高法院第五次發回更審，本院判決如下：
      主  文
原判決撤銷。
甲○○連續行使偽造私文書，足以生損害於他人，處有期徒刑捌
月。
扣案仿冒附表編號一所示商標及如附圖一所示授權文字之光碟片
仟肆佰拾柒片、仿冒附表編號二、三所示商標及如附圖二所
示授權文字之光碟片肆仟壹佰拾捌片，均沒收。
      事  實
一、甲○○係高雄市新興區○○○路3 之1 號異次元玩具城之負
    責人，為從事電視遊樂器、各類遊戲軟體及相關週邊設備買
    賣之人。又附表編號一所示商標係由日商西雅企業股份有限
    公司（下稱西雅公司）向經濟部中央標準局註冊取得商標專
    用權，附表編號二所示商標係由日商蘇妮股份有限公司（下
    稱蘇妮公司）向經濟部中央標準局註冊取得商標專用權，嗣
    於84年3 月間移轉登記予日商新力電腦娛樂股份有限公司（
    下稱新力公司），附表編號三所示商標係由新力公司向經濟
    部中央標準局註冊取得商標專用權，其商標專用期間、專用
    商品範圍各如附表所示。再西雅公司及新力公司所生產之電
    視遊樂器遊戲光碟在國際及國內市場行銷多年，品質著有信
    譽，為業界及消費大眾所週知。詎甲○○於87年6 月15日，
    在異次元玩具城，明知不詳姓名年籍綽號「小傑」者之成年
    男子兜售之西雅、新力公司所生產之電視遊樂器遊戲光碟係
    盜拷之遊戲光碟片，而盜拷之遊戲光碟片為行銷之目的，經
    由電腦遊戲主機執行後，畫面會分別出現如附表編號一所示
    商標（如附圖一）及如附表編號二、三所示商標（如附圖二
    ），屬於未得商標權人同意而於同一商品使用相同於他人註
    冊商標之圖樣之商品，暨畫面會分別出現「Produced by or
    under Licensed from Sega Enterprises.LTD」（如附圖一
    ）及「Licensed by Sony Computer Entertainment Inc.」
    （如附圖二）之足以為表示經西雅公司、新力公司生產、授
    權用意證明之文字。甲○○為圖營利，仍基於販賣未得商標
    權人同意於同一商品使用相同於他人註冊商標之圖樣之商品
    及行使偽造準私文書之概括犯意，向「小傑」以每片新台幣
    （下同）37元之價格，購入數目不詳之仿冒西雅公司、新力
    公司商標專用權及偽造表示經西雅公司、新力公司生產、授
    權用意之文字之遊戲光碟片，而後於不詳時間，在異次元玩
    具城，連續以每片50元之價格出售與不特定人，而行使該偽
    造表示生產、授權等用意之文書，足生損害於西雅公司及新
    力公司。嗣於87年6 月24日上午11時30分許，在異次元玩具
    城，經法務部調查局高雄市調查處查扣得甲○○所有供犯罪
    所用之仿冒附表編號一所示商標及如附圖一所示授權文字之
    光碟片3,437 片、仿冒附表編號二、三所示商標及如附圖二
    所示授權文字之光碟片4,138 片。
二、案經西雅公司、新力公司告訴暨法務部調查局高雄市調查處
    移送台灣高雄地方法院檢察署檢察官偵查起訴。
      理  由
一、訊據上訴人即被告甲○○對於前述販賣仿冒光碟片，為高雄
    市調處於87年6 月24日上午11時30分許，在高雄市新興區○
    ○○路3 之1 號「異次元玩具城」店內查獲之事實固供認不
    諱，惟矢口否認有何販賣仿冒商標商品、行使偽造文書等犯
    行，辯稱：出售給我之「小傑」者有告以係台灣版，我有向
    「小傑」要授權證明，他說先擺著事後再補來，但沒有補來
    ，我不知道犯法云云。辯護人另辯稱：
    (一)附表所示商標及事實欄所載授權文字無法證明係儲存在扣
    案光碟中，仍應以科學方法鑑定。(二)扣案光碟需經由電腦遊
    戲主機執行後，始會於電視螢幕顯示事實欄所載授權文字，
    且甲○○以低於真品之價格販賣，是甲○○並無主張光碟片
    為經授權生產之真品，當無行使偽造私文書之故意及行為。
    (三)甲○○交易過程並未對顧客主張附表所示商標，是被告並
    無為行銷目的而使用附表所示商標，且甲○○以低於真品之
    價格販賣，亦無明知為意圖欺騙他人之商品而販賣之主觀犯
    意云云。惟查：
（一）上訴人甲○○於87年6 月24日上午11時30分許，在異次元
      玩具城，遭查扣之光碟片7,575 片均係盜拷之西雅、新力
      公司所生產之電視遊樂器遊戲光碟片，且經由電腦遊戲主
      機執行後，畫面會分別出現如附表編號一所示商標（如附
      圖一）及如附表編號二、三所示商標（如附圖二），暨畫
      面會分別出現「Produced by or under Licensed from
      Sega Enterprises. LTD 」（如附圖一）及「Licensed
      by Sony Computer Entertainment Inc. 」（如附圖二）
      之文字之事實，已經本院前審會同被告甲○○及告訴人西
      雅、新力公司代理人高烊輝勘驗屬實，有勘驗筆錄在卷可
      憑（見本院更一卷第30頁），且為上訴人所不爭執，自堪
      以認定。又附表編號一所示商標係由西雅公司向經濟部中
      央標準局註冊取得商標專用權，附表編號二所示商標係由
      蘇妮公司向經濟部中央標準局註冊取得商標專用權，嗣於
      84年3 月間移轉登記予新力公司，附表編號三所示商標係
      由新力公司向經濟部中央標準局註冊取得商標專用權，其
      商標專用期間、專用商品範圍各如附表所示，亦有經濟部
      中央標準局商標註冊證影本3 紙附卷可稽（見偵查卷第35
      ～36、52～54頁）。
（二）改裝之告訴人西雅公司之電腦遊戲主機於空機執行時，並
      不會出現附表編號一所示商標及「Produced by or under
      Licensed from Sega Enterprises.LTD」授權文字之畫面
      （如附圖一所示），放入扣案盜版光碟操作結果，則會出
      現如附圖一所示畫面。另改裝之告訴人西雅公司電腦遊戲
      主機放入加速卡執行時，固會出現如附圖一所示之畫面，
      但同時放入加速卡及扣案盜版光碟操作結果，則會先後二
      次出現如附圖一所示之畫面。此有告訴人西雅公司陳報之
      電腦遊戲主機各種執行結果照片附卷可稽（見本院卷第11
      7 ～122 頁），且為被告及辯護人所不爭執（見本院卷第
      100 頁）。依上開改裝電腦遊戲主機空機執行不會出現如
      附圖一所示畫面及放入扣案光碟執行會出現如附圖一所示
      畫面，足認如附圖一所示畫面係儲存在扣案光碟中，且依
      上開改裝電腦遊戲主機空機執行不會出現如附圖一所示畫
      面、放入加速卡執行會出現如附圖一所示畫面及同時放入
      加速卡、扣案光碟執行會先後二次出現如附圖一所示畫面
      ，亦足認如附圖一所示畫面係分別儲存在加速卡及扣案光
      碟中。又告訴人新力公司之原裝電腦遊戲主機因設有地域
      碼（日本地域碼SCEI或美國地域碼SCEA），故須原裝電腦
      遊戲主機之地域碼與原版光碟之地域碼相符，始能執行，
      故扣案之盜版光碟並不能以原裝電腦遊戲主機執行。而改
      裝電腦遊戲主機因跳過地域碼偵測程序，故扣案之盜版光
      碟可以改裝電腦遊戲主機執行，再改裝電腦遊戲主機空機
      執行時，不會出現附表編號二、三所示商標及「Licensed
      by Sony Computer Entertainment Inc. 」授權文字之畫
      面（如附圖二所示），而改裝電腦遊戲主機放入扣案盜版
      光碟操作結果，除了依美規改裝電腦遊戲主機及日規改裝
      電腦遊戲主機之不同，執行結果出現之地域碼分別為SCEI
      或SCEA不同外，均會分別出現如附圖二所示畫面。此有告
      訴人新力公司陳報之電腦遊戲主機執行結果照片附卷可稽
      （見本院更四審卷第111 ～116 頁），且為上訴人甲○○
      及辯護人所不爭執（見本院更四審卷第100 頁），依上開
      改裝電腦遊戲主機空機執行不會出現如附圖二所示畫面及
      放入扣案光碟執行會出現如附圖二所示畫面，足認如附圖
      二所示畫面係儲存在扣案光碟中至明。況上訴人甲○○及
      辯護人就附表所示商標及事實欄所載授權文字究係儲存在
      電腦遊戲主機內或扣案光碟內，並未能提出可為鑑定之機
      關以供參酌，本院認無委託鑑定機關鑑定之必要，是辯護
      人所辯仍應另以科學方法鑑定，即無足採。
（三）事實欄所載授權文字藉電腦遊戲主機執行光碟後顯示，足
      以表示經告訴人西雅公司、新力公司生產、授權用意證明
      ，依刑法第220 條第2 項之規定，以文書論。再者，上訴
      人甲○○明知扣案光碟係盜拷告訴人西雅、新力公司生產
      之遊戲光碟，而經由消費者以電腦遊戲主機執行光碟後會
      顯示偽造之事實欄所載授權文字，被告仍販賣交付扣案光
      碟，因消費者已達於可隨時使用該偽造之準文書之狀態，
      且足以生損害於西雅公司、新力公司，自無待上訴人就盜
      拷光碟之內容更有所主張，應認上訴人甲○○於販賣交付
      盜拷光碟時即為行使偽造準文書。
（四）又依商標法第6 條規定，所謂商標之「使用」，係指為行
      銷之目的，將商標用於商品等，足以使相關消費者認識其
      為商標，故所指「為行銷之目的」應係針對行銷商品而言
      ，並非指行銷商標。扣案盜拷光碟既分別燒錄有附表所示
      商標而經電腦遊戲主機執行時顯現，且附表所示商標已為
      消費者所熟識，足以表彰該商品一定品質或商譽之保證，
      扣案之盜拷遊戲光碟片已與附表所示商標結為一體。上訴
      人甲○○販賣盜拷遊戲光碟，自已構成明知為未得商標權
      人同意而於同一商品使用相同於他人註冊商標之圖樣之商
      品而販賣罪，從而辯護人上開所辯各節，乃均無可採。
    綜上所述，上訴人甲○○明知為未得商標權人同意而於同一
    商品使用相同於他人註冊商標之圖樣之商品而販賣及行使偽
    造私文書，事證明確，犯行堪以認定。
二、核上訴人甲○○所為，係犯修正後商標法第82條之明知為未
    得商標權人同意而於同一商品使用相同於他人註冊商標之圖
    樣之商品而販賣罪及刑法第216 條、第220 條第2 項、第21
    0 條之行使偽造準私文書罪。上訴人甲○○行為後，商標法
    已於92年5 月28日修正公布，於同年11月28日施行，修正後
    商標法將原商標法第63條移置為第82條，而比較修正前商標
    法第63條及修正後商標法第82條之法定刑均相同，依刑法第
    2 條第1 項前段之規定，自應適用新修正之商標法第82條之
    規定。上訴人甲○○先後多次販賣侵害他人商標權之盜拷光
    碟及先後多次行使偽造授權文字之準私文書，各均時間緊接
    、方法相同、犯罪構成要件相同，顯係各基於概括犯意反覆
    為之，應各依連續犯之規定，分別論以一罪。上訴人甲○○
    以一販賣盜拷光碟行為同時觸犯上開二罪，為想像競合犯關
    係，應從一重之行使偽造準私文書罪處斷。至上訴人甲○○
    意圖販賣而陳列之行為，為販賣行為之前階段行為，故不另
    論罪。又前述扣案之光碟片7575片，因屬早期之仿品，因無
    在台首次公開發行，且並無侵害告訴人等之著作權，僅侵害
    商標權及行使偽造文書，此經告訴代理人高煇輝律師陳明（
    見本院本審卷第205 頁），告訴人亦未提出此部分公開發行
    之資料，且告訴狀並未就違反著作權法部分一併提出告訴（
    見台灣高雄地方法院檢察署87年度聲字第4335號卷第8 至11
    一頁，同署87年度偵字第16478 號卷第47至51頁告訴狀），
    檢察官亦僅就違反商標法部分及行使偽造文書部分起訴，而
    未就違反著作權法部分起訴，又告訴人前提出之臺灣高等法
    院87年度訴字第1977號、臺灣高雄地方法院87年度易字第30
    91號、臺灣板橋地方法院86年度訴字第999 號等刑事判決，
    亦認均屬該公司早期作品，均未認有違反著作權法規（見偵
    查卷第60頁以下），故本件上訴人甲○○不另構成違反著作
    權法罪，附此敘明。
三、公訴人另認被告甲○○販賣之盜拷光碟片上均有偽造西雅公
    司、新力公司之名稱、商號及條碼，此部分亦涉有刑法第21
    6 條、第220 條第2 項、第210 條之行使偽造準私文書罪嫌
    。惟查扣案盜版光碟片之外裝均無偽造西雅公司、新力公司
    之名稱、商號及條碼之事實，此已經檢察官及上訴人甲○○
    於本院前審準備程序所不爭執（見本院更四審卷第99頁），
    上訴人甲○○此部分犯行即屬不能證明，因公訴人認此部分
    與上開論罪之行使偽造私文書部分為實質上一罪關係，故不
    另為無罪諭知，附此敘明。
四、又公訴意旨另以：被告甲○○販賣仿冒附表編號一、二、三
    所示商標之光碟片，因認此部分被告甲○○另涉有公平交易
    法第20條第1 項第1 款之罪嫌，應依同法第35條規定論處。
    然查上訴人甲○○行為後，公平交易法於88年2 月3 日修正
    公布，同年2 月5 日施行，而依修正後之公平交易法第20條
    第1 項規定：「事業就其營業所提供之商品或服務。不得有
    左列行為：一以相關事業或消費者所普遍認知之他人姓名、
    商號或公司名稱、商標、商品容器、包裝、外觀或其他顯示
    他人商品之表徵，為相同或類似之使用，致與他人商品混淆
    ，或販賣、運送、輸出或輸入使用該項表徵之商品者。」，
    公平交易法第35條規定：「違反第10條、第14條、第20條第
    1 項規定，經中央主管機關依第41條規定限期命其停止、改
    正其行為或採取必要更正措施而逾期未停止、改正其行為或
    未採取必要更正措施，或停止後再為相同或類似違反行為者
    ，處行為人3 年以下有期徒刑、拘役或科或併科新台幣1 億
    元以下罰金。」，足見修正後之公平交易法係採行政罰前置
    主義，亦即須經公平交易委員會依同法第41條規定命行為人
    限期停止、改正其行為或採取必要更正措施之行政處分，逾
    期不為或仍予使用者，始得科處刑罰。又上訴人未經公平交
    易委員會科以行政罰，已經本院前審向公平交易委員會查明
    ，有公平交易委員會92年5 月20日公參字第0920004570號函
    附卷可憑（見本院更二卷第103 頁），是上訴人甲○○即無
    適用公平交易法第35條論處之餘地，因公訴人認此部分與前
    開有罪部分係屬法條競合關係，故不另為免訴之諭知，亦附
    此敘明。
五、原審予以論科，固非無見，惟查：（一）上訴人甲○○行為
    後，商標法已於92年5 月28日修正公布，於同年11月28日施
    行，修正後商標法將原商標法第63條移置為第82條，且修正
    前後之法定刑均屬相同，原判決未及比較新舊法，尚有未洽
    。（二）原判決就扣案盜拷光碟未及依修正後商標法第83條
    之規定宣告沒收，而適用刑法第38條第1 項第2 款規定宣告
    沒收，亦有未當。（三）上訴人犯罪後，公平交易法第35條
    之罪，已改為行政罰前置主義，已如前述，原判決認公平交
    易法第35條為商標法第63條之特別規定，二罪間有法條競合
    之關係，依特別法優於普通法之原則，應從公平交易法第35
    條之規定論處，亦有未合。上訴人甲○○上訴指摘原判決量
    刑過重，雖無理由，惟原判決既有上述可議之處，自應予撤
    銷改判。審酌上訴人為圖個人私利販賣盜版光碟，侵害他人
    商標權及行使偽私文書，查扣之盜拷光碟數量達七千餘片為
    數不少，其前未曾犯罪，有台灣高等法院被告全國前案紀錄
    表在卷足憑等一切情狀，爰仍依前審所判量處有期徒刑8 月
    。扣案仿冒附表編號一所示商標及如附圖一所示授權文字之
    光碟片3,437 片、仿冒附表編號二、三所示商標及如附圖二
    所示授權文字之光碟片4,138 片，均為仿冒商標之商品，應
    依修正後商標法第83條之規定，不問屬於犯人與否，均沒收
    之。
六、辯護人另以前台灣高雄地方法院檢察署90年度偵字第2336 8
    、23369 、33370 、23371 號移送併案意旨所稱：被告甲○
    ○於89年2 月23日，在高雄市新興區○○○路3 之1 號異次
    元TV玩具專賣店，販入仿冒日商思奎爾股份有限公司之「FI
    NAL ．FANTASY 」商標及附表編號二、三所示商標之光碟片
    共228 片，其中16片復侵害日商思奎爾股份有限公司之著作
    權，其中16片則侵害日商新力電腦娛樂股份有限公司之著作
    權，旋於同日即為警查獲。同署90年度偵字第23369 、3337
    0 、23371 號移送併案意旨所稱：被告甲○○於89年4 月15
    日起，與林恩宏基於共同犯意聯絡，販賣分別侵害日商思奎
    爾股份有限公司、日商新力電腦娛樂股份有限公司、日商卡
    波光股份有限公司、日商可樂美股份有限公司、美商藝電公
    司商標、電腦程式著作權、語言著作權之光碟、攻略讀本，
    嗣於89年4 月27日，為警查獲，扣得光碟片及攻略讀本600
    本。辯護意旨認此部分之甲○○所涉違反商標法、著作權法
    及刑法行使偽造私文書部分，認與前述論罪科刑部分是連續
    犯。然查上訴人甲○○於87年6 月24日被查獲後，與前述案
    件分別於相距1 年8 月、1 年10月之久，始再犯併辦之販賣
    侵害他人商標權、著作權之光碟片、攻略讀本之行為，且上
    訴人甲○○於本院本審審理時陳稱：「89年2 月23日那時候
    是我婆婆經營，那時候有一個人拿來寄她賣」「（問：何時
    開始由妳婆婆經營？）答：87年是我在做，被抓到以後換由
    我婆婆經營，可是那天剛好我婆婆出去，叫我幫忙看店」「
    （問：89年4 月27日被又查獲侵害著作權光碟，扣得光碟片
    及攻略讀本600 本，是否妳做的？）答：那時我婆婆已經盤
    給林恩宏了」等語，可見該二次查獲時，已經分別先後換由
    上訴人甲○○之婆婆、林恩宏經營，時間相隔又久，實難認
    上訴人甲○○第一次犯行（即前述論罪部分）與前開另查獲
    之第二、三次犯行間有連續犯之適用，自非起訴效力所及，
    且該部分已經檢察官以93年度偵字第23471 號案件提起公訴
    。本院即不得就該另行起訴部分併為審理，附此敘明。
據上論結，應依刑事訴訟法第369 條第1 項前段、第364 條、第
299 條第1 項前段、修正後商標法第82條、第83條、刑法第11條
、第2 條第1 項前段、第55條、第56條、第216 條、第220 條第
2 項、第210 條，判決如主文。
本案經檢察官陳新慶到庭執行職務。
中　　華　　民　　國　　94　　年　　7 　　月　　5 　　日
                  刑事第六庭    審判長法  官  王憲義
                                      法  官  范惠瑩
                                      法  官  張盛喜
以上正本證明與原本無異。
如不服本判決應於收受本判決後10日內向本院提出上訴書狀，其
未敘述上訴理由者，並得於提起上訴後10日內向本院補提理由書
狀（均須按他造當事人之人數附繕本）「切勿逕送上級法院」。
中　　華　　民　　國　　94　　年　　7 　　月　　6 　　日
　　　　　　　　　　　　　　　　　　　書記官  楊茱宜
附錄本判決論罪科刑法條
刑法第216條：
  行使第210 條至第215 條之文書者，依偽造、變造文書或登載
  不實事項或使登載不實事項之規定處斷。
刑法第210條：
  偽造、變造私文書，足以生損害於公眾或他人者，處5 年以下
  有期徒刑。
刑法第220條：
  在紙上或物品上之文字、符號、圖畫、照像，依習慣或特約，
  足以為表示其用意之證明者，關於本章及本章以外各罪，以文
  書論。
  錄音、錄影或電磁紀錄，藉機器或電腦之處理所顯示之聲音、
  影像或符號，足以為表示其用意之證明者，亦同。
  稱電磁紀錄，指以電子、磁性或其他無法以人之知覺直接認識
  之方式所製成之紀錄，而供電腦處理之用者。
修正後商標法第82條：
  明知為前條商品而販賣、意圖販賣而陳列、輸出或輸入者，處
  1 年以下有期徒刑、拘役或科或併科新臺幣5萬元以下罰金。
附表：
┌───┬───────┬───────┬───────┬───────┐
│編號  │ 商標圖樣     │商標專用期間  │專用商品範圍  │商標專用權人  │
├───┼───────┼───────┼───────┼───────┤
│      │              │七十三年七月一│計算機、家用微│              │
│ 一   │              │日起迄於九十三│電腦、電視遊樂│日商西雅公司  │
│      │              │年六月三十日  │器、電腦軟體等│              │
│      │              │              │              │              │
├───┼───────┼───────┼───────┼───────┤
│      │              │八十四年三月一│電腦、錄有電腦│原係日商蘇妮公│
│ 二   │              │日至九十四年二│程式之磁碟、磁│司所有嗣移轉給│
│      │              │月二十八日止  │卡、光碟等    │日商新力公司  │
│      │              │              │              │              │
├───┼───────┼───────┼───────┼───────┤
│      │              │八十五年三月十│電腦、錄有電腦│              │
│ 三   │              │六日至九十五年│程式之磁碟、磁│日商新力公司  │
│      │              │三月十五日止  │卡、光碟等    │              │
│      │              │              │              │              │
└───┴───────┴───────┴───────┴───────┘
